臺灣桃園地方法院刑事判決
110年度交易字第526號
公  訴  人  臺灣桃園地方檢察署檢察官 
被      告  吳美玲

                    住桃園市○○區○○路000巷0○0號0樓                      居桃園市○○區○○路00號0樓
上列被告因過失傷害案件，經檢察官提起公訴（110年度偵字第9
653號），本院判決如下：
    主  文
吳美玲犯過失傷害罪，處有期徒刑參月，如易科罰金，以新臺幣
壹仟元折算壹日。 
    事  實
吳美玲於民國109年8月5日下午5時7分許，駕駛車牌號碼573-D2號
營業小客車（下稱A車），沿桃園市桃園區中正路往民光路方向
前進，至桃園市桃園區中正路與力行路口時，本應注意車前狀況
，隨時採取必要之安全措施，且汽車超車時，應於前車左側保持
半公尺以上之間隔超過，行至安全距離時，再駛入原車道，而依
當時天候晴、日間自然光線、視距良好、柏油路面乾燥、無缺陷、
無障礙物，顯無不能注意之情事，竟疏未注意車前狀況，方楊佩穎
騎乘車牌號碼000-000號普通輕型機車（下稱B車，起訴書誤載為
重型機車，應予更正）於吳美玲右前方之同向車道內，吳美玲欲
自後方超越楊佩穎時，因未保持安全之半公尺超車間隔，使A車
自後擦撞B車，致楊佩穎人車倒地，楊佩穎因此受有頭部撞擊合
併左眉附近擦挫傷、左手肘鈍挫傷合併軟組織血腫、左膝輕微擦
挫傷及左外踝擦挫傷等傷害。
    理  由
一、程序事項
    本案採為判決基礎之證人於警詢中之證述，因檢察官、被告
    就此部分之證據能力均無意見，且迄至言詞辯論終結前亦未
    為任何異議，本院審酌上開陳述作成時之情況，尚無違法不
    當及證明力明顯過低之瑕疵，亦認為以之作為證據應屬適當
    ，依刑事訴訟法第159 條之5 第2 項規定，上開審判外之陳
    述均有證據能力。至其餘經本判決援引之非供述證據，俱核
    無公務員違法採證之情形，亦無信用性過低之疑慮，且與本
    案被告犯行之認定具關聯性，均經本院於審判期日，依刑事
    訴訟法第164 條、第165 條規定，踐行證據調查之法定程序
    ，自應認均有證據能力。
二、認定事實之依據及證據
　  訊據被告吳美玲固坦承其於上揭時間、地點有與告訴人楊佩
    穎所騎乘之普通重型機車發生車禍事故，惟矢口否認有任何
    過失傷害之犯行，辯稱：我當時是計程車司機，當天載乘客
    要前往慈文路，沿中正路行駛到中正路與力行路口時，告訴
    人楊佩穎原本是騎在我右手邊，卻因為要閃避路旁的三角錐
    突然左偏，才導致本次事故發生，是告訴人來撞我，我並無
    過失云云。經查：
  ㈠被告駕駛A車與告訴人所騎乘之B車於上揭時間、地點發生碰
    撞，告訴人因而人車倒地，並受有頭部撞擊合併左眉附近擦
    挫傷、左手肘鈍挫傷合併軟組織血腫、左膝輕微擦挫傷及左
    外踝擦挫傷等傷害一情，業據證人即告訴人於警詢及檢察事
    務官詢問時之指述明確（見偵字卷第21頁至第23頁、第67頁
    至第68頁），且有敏盛綜合醫院診斷證明書、桃園市政府警
    察局桃園分局道路交通事故現場圖、道路交通事故調查報告
    表㈠、㈡、監視器錄影翻拍照片、事故現場照片及附件之本院
    勘驗筆錄在卷可參（見偵卷第31頁、第33頁、第25頁至第29
    頁、第35頁至第49頁、本院交易字卷第28頁、第31頁至第32
    頁），此部分事實首堪認定。 
　㈡經本院勘驗案發道路之監視器畫面可知，告訴人本與被告同
    向而騎乘於被告所駕駛之A車右前方，告訴人行駛位置是位
    於路面邊線內之車道中（圖一），之後被告駕駛A車自後方
    駛至，欲超越右前方之告訴人向前行駛，而比對被告左側車
    身、車輪與道路之分向限制線（即俗稱之雙黃線）間之相對
    位置可知，被告確有為超越告訴人之B車而左偏之情形（圖
    二、五），另觀察告訴人B車於畫面中之位置，則均維持直
    行之狀態，並無明顯左偏之狀況，隨後被告駕駛之A車便與
    告訴人騎乘之B車發生碰撞。此與告訴人楊佩穎於警詢及偵
    查中所證稱，當時是被告突然從後方撞我等語，可互相印證
    。
  ㈢汽車行駛時，駕駛人應注意車前狀況及兩車並行之間隔，並
    隨時採取必要之安全措施；汽車超車時應顯示左方向燈並於
    前車左側保持半公尺以上之間隔超過，道路交通安全規則第
    94條第3項、第101條第1項第5款定有明文。上開道路交通規
    定係一般駕駛人應注意並確實遵守之事項，用路人不得諉為不
    知，況且被告案發時職業為計程車司機，擁有營業小客車之
    駕駛執照，自應知之甚詳。
　㈣由本院勘驗筆錄可知，被告行經案發該處時，其所駕駛之A車
    原屬後方車，欲超越前車時實應依前揭規定，應注意車前狀
    況及超車時應於前車左側保持半公尺以上之間隔超過，竟疏
    未注意即貿然向前行駛欲超過B車，而當時天候晴、日間自
    然光線、柏油路面乾燥、無缺陷、道路無障礙物、視距良好
    ，被告並無不能注意之情事，此有前開之道路交通事故調查
    報告表㈠、㈡於卷可參，故被告於本案所為，顯有過失。又告
    訴人楊佩穎確因本件車禍人車倒地，進而受有頭部撞擊合併
    左眉附近擦挫傷、左手肘鈍挫傷合併軟組織血腫、左膝輕微
    擦挫傷及左外踝擦挫傷等傷害，堪認被告之過失行為與告訴
    人傷害結果間，具相當因果關係，是被告犯嫌堪予認定。
　㈤被告雖以前詞置辯，然由本院勘驗筆錄可知，告訴人騎乘之B
    車，從原先行駛在被告車輛右前方至後續遭被告車輛碰撞之
    期間內，均是直行而未有如被告所辯稱向左偏移之情況，況
    且被告所稱告訴人欲閃避之三角錐擺放係位處路面邊線以外
    之路旁（圖四），而告訴人既自始均行駛於路面邊線內之車
    道，當無閃避三角錐之必要。是被告所辯，顯與客觀事證不
    符，應為求脫免刑責而杜撰之詞，要無可採。
　㈥證據調查之駁回
  ⒈按當事人、代理人、辯護人或輔佐人聲請調查之證據，法院
    認為不必要者，得以裁定駁回之。下列情形，應認為不必要
    ：一、不能調查者。二、與待證事實無重要關係者。三、待
    證事實已臻明瞭無再調查之必要者。四、同一證據再行聲請
    者，刑事訴訟法第163 條之2 定有明文。是被告依刑事訴訟
    法第161條之1規定，固得就被訴事實指出有利之證明方法，
    然被告仍應就有利之證明方法，釋明調查之必要性。
　⒉被告聲請傳喚當日所搭載之乘客到庭作證，經本院查詢被告
    車行派車資料且比對轎車手機之申登記錄後，當是叫車之人
    為林筠娟，被告到庭時則又稱，當日搭載之人並非叫車之人
    ，而是交車之人的朋友，然被告卻未能進一步提供此人之基
    本身分資料供本院傳喚，此應屬上開規定中不能調查之情；
    此外，案發過程業經本院就監視器畫面進行勘驗，本案待證
    事證已臻明確，是被告聲請調查此證據事項，應認亦無調查
    必要性，
  ㈦綜上所述，本案事證已明，被告犯行堪以認定，應依法論科
    。
三、論罪科刑
  ㈠核被告所為，係犯刑法第284 條前段之過失傷害罪。 
　㈡查被告於警方獲報到場時仍留於現場，並主動向警方自首為
    肇事者等情，可由被告108年8月5日之桃園市政府警察局道
    路交通事故詢問筆錄中，被告就事故後是否有移動車輛之問
    題，答稱「警方因交通壅塞請我先移至路旁」等語可為證明
    （見偵字卷第7頁），是被告於本案應符合過失傷害之犯行
    尚未被有偵查犯罪職權之公務員發覺前，主動向前往處理警
    員自首其為肇事者之情，應依刑法第62條前段規定，減輕其
    刑。
　㈢爰審酌本件案發當時不論路況、視距均屬良好，被告駕駛車
    輛從旁欲超越告訴人時，疏未注意間距，而導致本案車禍發
    生，使告訴人受有上開傷勢，應受相當程度之刑事非難，另
    參酌被告犯後不僅未與告訴人達成和解且飾詞否認犯行，犯
    後態度難認良好，暨被告之家庭經濟狀況、本件車禍之過失
    情節、過失程度、告訴人所受傷勢及被告案發時為職業駕駛
    等一切情狀，量處如主文所示之刑，並諭知易科罰金之折算
    標準，以資懲戒。
據上論斷，應依刑事訴訟法第299 條第1 項前段，刑法第284 條
前段、第62條前段、第41條第1 項前段，刑法施行法第 1條之1 
第1 項，判決如主文。
本案經檢察官楊挺宏提起公訴，檢察官朱秀晴到庭執行職務。
中　　華　　民　　國　　111 　年　　7 　　月　　27  　日
                  刑事第三庭  法　官　林莆晉
以上正本證明與原本無異。
如不服本判決應於收受判決後20日內向本院提出上訴書狀，並應
敘述具體理由。其未敘述上訴理由者，應於上訴期間屆滿後20日
內向本院補提理由書(均須按他造當事人之人數附繕本)「切勿逕
送上級法院」。 
　　　　　　　　　　　　　　　書記官　王震惟　　　　　 
中　　華　　民　　國　　111 　年　　7 　　月　　27　　日
附錄本案論罪科刑法條
中華民國刑法第284條
因過失傷害人者，處1年以下有期徒刑、拘役或10萬元以下罰金
；致重傷者，處3年以下有期徒刑、拘役或30萬元以下罰金。